【裁判字號】    90,簡上,40
【裁判日期】    900607
【裁判案由】    詐欺等
【裁判全文】
臺灣臺北地方法院刑事判決                            九十年度簡上字第四號
    上  訴  人  臺灣臺北地方法院檢察署檢察官
    被      告  甲○○
右列上訴人因被告竊盜等案件，不服台灣台北地方法院八十九年度簡字第一五七五號
，中華民國八十九年十二月十四日第一審簡易判決（聲請簡易判決處刑案號：八十九
年度偵字第二一四六四號），提起上訴，本院判決如左：
    主      文
原判決撤銷。
甲○○連續意圖為自己不法之利益，以無線方式，盜用他人電信設備通信，處有期徒
刑參月，如易科罰金，以參佰元折算壹日，緩刑貳年。
    事      實
一、甲○○於民國八十九年一月六日受邀協助原居住在臺北市○○○路○段二十六、
    二十八號頂樓之易書妏搬遷物品，於當日中午在上址屋內門口處見易書妏所有電
    話號碼0000000000之ＮＯＫＩＡ六一五０機型藍色行動電話（辨識號
    碼：000000000000000）一只，竟意圖為自己不法之所有，竊取
    該行動電話，竊得後，復基於意圖為自己不法利益之概括犯意，先後於八十九年
    一月七日下午二時二十八分五十四秒、同日下午三時零分五十一秒，持上開竊得
    之行動電話，在臺北市撥打00000000、00000000電話號碼通話
    ，通話時間計一百十三秒，藉由該話機發出之無線電波傳送數位訊號，經基地臺
    接收並轉送至行動電話交換機進行比對，致遠傳電信股份有限公司確認與電話號
    碼0000000000之數位訊號相符無誤後，陷於錯誤而提供通話服務，將
    電話費計入上開電話號碼原申請使用人易書妏之帳戶內，而獲免付電話費之財產
    上不法利益（以通話時段之費率計算通話費用）。嗣因調得易書妏八十九年一月
    一日至十六日之通聯紀錄，始得知上情。
二、案經臺灣臺北地方法院檢察署檢察官偵辦八十九年度他字第一０六三號、第三七
    四一號發現自動檢舉聲請以簡易判決處刑。
    理      由
一、右揭事實，業據被告甲○○坦承不諱，核與被害人易書妏之指陳情節相符，並有
    0000000000行動電話號碼八十九年一月一日至十六日之通聯紀錄一份
    附卷可稽，足認被告之自白與事實相符，本件事證明確，其犯行堪以認定，應予
    依法論科。
二、檢察官上訴略以：原審認被告以竊得而插有ＳＩＭ卡晶片之行動電話與他人通話
    係以無線方式盜用被害人易書妏之行動電話，致遠傳電信股份有限公司確認登記
    為該行動電話之內碼與序號相符無誤後，陷於錯誤而提供通話服務，所犯為電信
    法第五十六條第一項之罪，尚有誤認，蓋電信法第五十六條第一項犯罪之成立，
    須行為人意圖為自己或第三人不法之利益，以有線、無線或其他電磁方式，盜接
    或盜用他人電信設備通信者，始足當之，其意在於行為人須意圖為自己或第三人
    不法之利益，且以有線、無線或其他電磁方式盜接他人他人電信設備通信，或以
    有線、無線或其他電磁方式盜用他人電信設備通信，始構成該罪，又依最高法院
    八十八年度台非字第四三號判決之見解，無疑係擴張解釋為不論行為人究係使用
    何種方法盜接或盜用他人電信設備通信，均構成犯罪，且單純在未經所有權人同
    意之情形下，撥打他人之有線或無線電話，並未涉及何違反電信秩序問題，且已
    構成刑度相若之詐欺得利罪，無需再擴張解釋而以電信法之罪相繩云云。惟查，
    按電信法第五十六條第一項之罪，以意圖為自己或第三人不法之利益，使用有線
    、無線或其他電磁方式，盜接或盜用他人電信設備通信者為要件。本罪之處罰詐
    得免繳電信通信費用之不法利益規定，乃刑法詐欺得利罪之特別法，依特別法優
    於普通法之原則，自毋庸再論以刑法詐欺得利罪。又該罪構成要件所稱以有線、
    無線或其他電磁方式，盜接或盜用他人電信設備通信者，並不限於以盜拷他人行
    動電話之序號、內碼等資料於自己之手機內，為盜用之唯一方式，其他諸如：利
    用他人住宅內之有線電話，盜打他人電話為通信行為；或在住宅外之電話接線箱
    內，盜接他人之有線電話線路，以自己之電話機盜打他人電話為通信行為；或意
    圖為自己不法之所有，竊取他人之行動電話手機，進而為盜打通信之行為；或僅
    以使用竊盜之意思，擅取他人之行動電話手機為盜打通信之行為等，不一而足，
    皆成立本罪，則犯本罪，不以合於行使偽造準私文書罪之構成要件為必要，業經
    最高法院以八十八年第一次刑事庭會議決議在案，且單純在未經所有權人同意之
    情形下，撥打他人之有線或無線電話，已對通信安全有所危害，公訴人認未涉及
    何違反電信秩序問題，並不允當，檢察官執前開理由上訴，顯無理由。
三、核被告以竊得之行動電話為盜打通信之行為，核係犯刑法第三百二十條第一項之
    竊盜罪及電信法第五十六條第一項之盜用他人電信設備通信罪，公訴人就盜用電
    信設備通信部分認應論以刑法第三百三十九條第二項之詐欺得利罪，而未敘及電
    信法第五十六條第一項之特別法適用，尚有未洽，併予敘明。其先後二次盜用他
    人電信設備通信之行為，時間緊接，方法相同，所犯係構成要件相同之罪名，顯
    係基於概括犯意為之，為連續犯，應依刑法第五十六條規定論以一罪，並加重其
    刑。其所犯竊盜罪與盜用他人電信設備通信罪間，有方法目的之牽連關係，為牽
    連犯，應依刑法第五十五條規定，從一重之連續盜用他人電信設備通信罪處斷。
四、原審予以論罪科刑，雖非無見，但被告犯罪之後，刑法第四十一條已於九十年一
    月十日修正公佈，自同月十二日起施行，現行條文第一項將短期自由刑得易科罰
    金適用範圍法定最重本刑上限之有期徒刑三年以下提高至五年以下，比較新舊法
    ，以修正後之規定，較有利於被告，爰依刑法第二條第一項前段之規定，適用修
    正後之刑法第四十一條第一項前段，原審不及斟酌比較適用，案經上訴，仍應據
    以撤銷改判。爰審酌被告犯罪之動機、手段、盜打電話所得免付費之利益非鉅及
    犯罪後已將竊得之行動電話返還被害人，並坦承犯行之態度等一切情狀，量處如
    主文所示之刑，並諭知易科罰金之折算標準，以資懲儆。查被告前未曾受有期徒
    刑以上刑之宣告，因一時失慮，偶罹刑典，事後已坦承犯行，深具悔意，經此刑
    之宣告後，應知警惕而無再犯之虞，本院因認前開宣告之刑以暫不執行為適當，
    併予宣告緩刑二年，用啟自新。
據上論斷，應依刑事訴訟法第四百五十五條之一第一項、第三項、第三百六十九條第
一項前段、第三百六十四條、第二百九十九條第一項前段，電信法第五十六條第一項
，刑法第二條第一項前段、第十一條前段、第五十六條、第三百二十條第一項、第五
十五條、修正後刑法第四十一條第一項前段、第七十四條第一款，罰金罰鍰提高標準
條例第一條前段、第二條，判決如主文。
本案經檢察官張安箴到庭執行職務。
中      華      民      國    九十      年      六      月      七      日
                                  臺灣臺北地方法院刑事第三庭
                                      審判長法  官  徐  世  禎
                                            法  官  郭  惠  玲
                                            法  官  吳  淑  惠
右正本證明與原本無異。
不得上訴。
                                            書記官  林  淑  卿
中      華      民      國    九十      年      六      月      七      日
附錄本案論罪科刑法條全文：
刑法第三百二十條
一意圖為自己或第三人不法之所有，而竊取他人之動產者，為竊盜罪，處五年以下有
  期徒刑、拘役或五百元以下罰金。
二意圖為自己或第三人不法之利益，而竊佔他人之不動產者，依前項之規定處斷。
三前二項之未遂犯罰之。
電信法第五十六條
意圖為自己或第三人不法之利益，以有線、無線或其他電磁方式，盜接或盜用他人電
信設備通信者，處五年以下有期徒刑、拘役或併科新臺幣十五萬元以下罰金。
製造或變造電信器材，供自己或他人盜接或盜用他人電信設備通信者，亦同。


司法院資訊處製作；財團法人民間司法改革基金會備份。
